【裁判字號】    94,易,2282
【裁判日期】    950630
【裁判案由】    詐欺
【裁判全文】
臺灣臺北地方法院刑事判決              94年度易字第2282號
公  訴  人  臺灣臺北地方法院檢察署檢察官
被      告  丙○○
                    之2
上列被告因詐欺案件，經檢察官提起公訴（94年度偵字第16324
號）及移送併辦（94年度偵字第21091號），本院判決如下：
    主  文
丙○○幫助連續意圖為自己不法之所有，以詐術使人將本人之物
交付，累犯，處有期徒刑柒月。
    事  實
一、丙○○前於民國89年間因業務侵占案件，經本院89年度易字
    第505號判處有期徒刑7月確定，於90年3月14日執行完畢。
    詎其猶不知悔改，依其已成年之社會經驗，應有相當之智識
    程度，明知金融機構存摺帳戶為個人信用之表徵，任何人只
    要有少許之金錢，均可自行到金融機構申請開立存款帳戶，
    並無特別之窒礙，並可預見將自己所有之存摺、提款卡及密
    碼等金融帳戶資料提供他人時，有供不法詐騙集團利用，而
    幫助他人為財產犯罪之虞，在不違背其本意下，基於幫助詐
    欺之犯意，於93年8月10日至同年月16日前之某日時，在不
    詳地點，將其於91年10月9日在臺北市○○○路365號第一商
    業銀行民權分行開立、93年8月10日變更印鑑之帳號0000000
    0000號，及其於91年10月18日在臺北市大安區○○○路○段
    285號之合作金庫銀行忠孝分行開立之帳號0000000000000號
    等帳戶之存摺、提款卡及密碼交付予不詳詐欺集團成年人士
    。該詐欺集團人士於取得上揭2個帳戶之存摺、提款卡、密
    碼後，即與其所屬集團成員，共同基於意圖為自己不法所有
    之詐欺概括犯意聯絡，連續為下列詐欺犯行：
  (一)於93年8月16日晚間21時50分許，由該詐欺集團成員中某不
    詳真實姓名年籍成年男子撥打電話給甲○○，佯稱：其為財
    政部金融局劉先生，因甲○○之提款卡資料外流，要求甲○○至提款機前依其指示操作，致甲○○陷於錯誤，而依對方
    指示，先後匯出新台幣（下同）52,324、2,983元，共55,30
    7元（起訴書誤為55,424元）至上開丙○○第一商業銀行民
    權分行帳戶內，隨即遭人持該帳戶提款卡提領上開款項。
  (二)於93年8月17日下午16時許，該詐欺集團成員中某不詳真實
    姓名年籍成年男子撥打電話給李俊龍，誆稱其為台新銀行專
    員陳先生，李俊龍之台新銀行信用卡遭盜刷，要求李俊龍至
    自動提款機前更改密碼，致李俊龍陷於錯誤，於同日20時53
    分許，持提款卡至臺北縣板橋市○○街40號之1江翠郵局自
    動提款機依其指示操作，將12,254元轉入上開丙○○合作金
    庫銀行忠孝分行帳戶內，前開款項旋遭提領一空。
  (三)於93年8月17日晚間19時許，該詐欺集團成員中某不詳真實
    姓名年籍成年人士發簡訊給乙○○，佯稱通知乙○○確認是
    否有到永和聯強電信刷卡消費15,600元，請乙○○撥打電話
    000000000號連絡，乙○○回電話，該詐欺集團不詳真實姓
    名自稱「包小姐」之成年女子，要求乙○○至自動提款機前
    操作，致乙○○陷於錯誤，於同日19時21分許，至桃園縣中
    壢市建國局郵局提款機依其指示操作，先後匯出59, 884元
    、22,961元、11,887元，共94,732元至上開丙○○合作金庫
    銀行忠孝分行帳戶內，前開款項亦旋遭提領一空。嗣甲○○
    、李俊龍、乙○○發覺受騙而分別報警，始為警循線查知上
    情。
二、案經臺北市政府警察局松山分局報請臺灣臺北地方法院檢察
    署檢察官偵查起訴及臺北市政府警察局大安分局報請臺灣臺
    北地方法院檢察署檢察官移送併辦。
    理  由
一、程序方面：
  (一)按不起訴處分已確定非有發現新事實或新證據者，不得對於
    同一案件再行起訴，刑事訴訟法第260條定有明文。次按不
    起訴之案件，非發現新事實或新證據，依（舊）刑事訴訟法
    第252條，不得對於同一案件再行起訴，所謂新事實或新證
    據云者，祇須為不起訴處分以前未經發現，且足認被告有犯
    罪嫌疑為已足，並不以其確能證明犯罪為要件。（最高法院
    23年上字第1754號判例意旨參考）。又所謂未發現，應解為
    案件於法院為駁回自訴裁定前，未經發見，至其後始行發見
    者，或法院為駁回自訴裁定前，已經提出之證據，未經法院
    「調查、斟酌」之情形而言（最高法院84年度臺上字第5896
    號判決意旨參考）。故是否屬未經發見，非指該項證據於形
    式上在當時是否已經存在，而應以對該證據內涵之真正意義
    有無發見為斷，是只須為檢察官為案件於不起訴處分前，未
    經發見，至其後始行發見者，或不起訴處分前，已經提出之
    證據，未經檢察官「調查、斟酌」者為範圍，即可謂係新證
    據。（最高法院94年度臺上字第1133號判判意旨參考）。查
    被告丙○○將其上揭第一商業銀行民權分行帳戶提供給不詳
    詐騙集團人士使用，嗣詐騙集團假冒「聯合信用卡中心」名
    義，分別於93年8月14日及同年月17日向告訴人秦美林及莊
    家純謊稱：信用卡已遭盜刷，而詐騙告註人至提款機查詢盜
    刷情形，致告訴人不察將現金轉匯至上開被告帳戶內，共計
    遭詐騙171,475元部分之幫助詐欺取財犯行，雖據臺灣臺北
    地方法院檢察署檢察官於94年5月28日以94年度偵字第153號
    （下稱前案）以被告罪嫌不足而予以不起訴處分確定，然本
    件被害人甲○○於93年8月16日晚間，遭不詳詐騙集團人士
    打電話佯稱其金融卡資料外流，要求其至提款機前操作確認
    ，使被害人甲○○陷於錯誤，而匯出共55,307元至被告上開
    第一商業銀行民權分行帳戶，被害人甲○○於93年8月16 日
    向警方報案部分犯行，前案檢察官對此部分事實及證據均未
    與調查、審酌，是認檢察官就被告前開幫助詐欺取財行為不
    起訴處分確定後發現新事實、新證據，自得重行起訴，本院
    自得予以實體審理，先此敘明。
  (二)次按刑事訴訟法第159條第1項雖規定，被告以外之人於審判
    外之言詞或書面陳述，除法律有規定外，不得作為證據。惟
    同法第159條之5第2項已規定，當事人、代理人或辯護人於
    法院調查證據時，知有第159條第1項不得為證據之情形，而
    未於言詞辯論終結前聲明異議者，視為有前項之同意（指同
    條第1項之同意作為證據）。此乃第159條第1項所容許，得
    作為證據之例外規定之一，此有最高法院93年度台上字第
    3533號判決可資參照。經查本案被告、檢察官於言詞辯論終
    結前，就本院所調查之證據，均未主張有刑事訴訟法第159
    條第1項不得為證據之情形，是參照上開最高法院判決要旨
    ，下列證據均有證據能力，合先敘明。
二、認定犯罪事實的證據及理由：
    訊據被告矢口否認上揭犯行，辯稱：其於91年間陸續申辦數
    個帳戶，做為薪資轉帳用，開戶後，其將所有存摺、存款卡
    及密碼均放在機車置物箱內，嗣於不詳時間、地點失竊，其
    並未將該等帳戶資料予他人使用，且前經臺灣臺北地方法院
    檢察署檢察官94年度偵字第153號為不起訴處分云云。經查
    ：
  (一)第一商業銀行民權分行帳號00000000000號帳戶，係被告於
    91年10月9日申請開立，復於93年8月10日辦理變更印鑑手續
    ，合作金庫銀行忠孝分行帳號0000000000000號帳卡，則係
    被告於91年10月18日申請開立等事實，業據被告坦承不諱，
    並有第一商業銀行民權分行93年8月31日一權字第146號函及
    所附開戶基本資料、印鑑變更資料、交易明細表各1份、合
    作金庫銀行忠孝分行94年8月31日合金忠存字第0940004854
    號函及所附開戶基本資料、交易明細表各1份（見94年度偵
    字第13624號偵查卷第30至37頁、第85至89頁）在卷可稽，
    此部分事實堪可認定。
  (二)又前開不詳姓名年籍之詐欺集團人士，於93年8月16日晚間
    21時50分許，撥打電話給被害人甲○○佯稱：其為財政部金
    融局劉先生，因甲○○之提款卡資料外流，要求甲○○至提
    款機前依其指示操作，致甲○○陷於錯誤，而依對方指示，
    先後匯款52,324、2,983元，共55,307元至上開被告第一商
    業銀行民權分行帳戶內，隨即遭人持該帳戶提款卡提領上開
    款項乙節，業據被害人甲○○於警詢時證述明確（見94年度
    偵字第13624號偵查卷第20至21頁），並有被害人甲○○前
    往屏東縣警察局屏東分局民和派出所報案之受理各類案件紀
    錄表、受理刑事案件報案三聯單、被害人甲○○之合作金庫
    銀行存摺影本及台新銀行Yo ube金交易紀錄查詢單在卷可憑
    （同卷第23、25至27），足認被告上開第一商業銀行民權分
    行帳戶確實供作該不詳姓名年籍之成年人向被害人甲○○詐
    騙金錢之用，至屬灼然。
  (三)再該詐欺集團成員中某不詳真實姓名年籍成年男子，於93年
    8月17日下午16時許，撥打電話給被害人李俊龍誆稱：其為
    台新銀行專員陳先生，李俊龍之台新銀行信用卡遭盜刷，要
    求李俊龍至自動提款機前更改密碼，致李俊龍陷於錯誤，於
    同日20時53分許，持提款卡至臺北縣板橋市○○街40號之1
    江翠郵局自動提款機依其指示操作，將12,254元轉入上開丙○○合作金庫銀行忠孝分行帳戶內，前開款項旋遭提領一空
    等事實，亦據被害人李俊龍於警詢時證述明確（見94年度偵
    字第21091號偵查卷第59至60頁），並有被害人李俊龍臺北
    縣政府警察局海山分局江翠派出所單一窗口報案之受理刑事
    案件報案三聯單、臺北市政府警察局大安分局受理各類案件
    紀錄表、被害人李俊龍之轉帳明細在卷可憑（同卷61、64、
    65頁）。另該詐欺集團成員中某不詳真實姓名年籍成年人士
    ，於93年8月17日晚間19時許發簡訊給乙○○，佯稱通知乙○○確認是否有到永和聯強電信刷卡消費15,600元，請乙○○撥打電話000000000號連絡，乙○○回電話，該詐欺集團
    不詳真實姓名自稱「包小姐」之成年女子，要求乙○○至自
    動提款機前操作，致乙○○陷於錯誤，於同日19時21分許，
    至桃園縣中壢市建國局郵局提款機依其指示操作，先後匯出
    59, 884元、22,961元、11,887元，共94,732元至上開丙○○合作金庫銀行忠孝分行帳戶內，前開款項亦旋遭提領一空
    等情，亦據被害人乙○○於警詢時證述綦詳（見94年度偵字
    第21091號偵查卷第26至27頁），並有被害人乙○○前往桃
    園縣警察局中壢分局報案之受理刑事案件報案三聯單、受理
    各類案件紀錄表及自動櫃員機交易交明單影本3紙在卷可按
    （同卷第28至31頁），足認被告前開合作金庫銀行忠孝分行
    帳戶確實供作該詐欺集團人士向被害人李俊龍、乙○○詐騙
    金錢之用，至屬灼然。
  (四)被告雖辯稱：上開第一商業銀行民權分行及合作金庫銀行忠
    孝分行等帳戶之存摺、提款卡及密碼，其於91年間開戶後，
    就放在機車置物箱內，後來就被偷走了，至於是何時、何地
    被竊、何時發現失竊，被告均無法合理說明，是其所辯顯有
    可疑。且依一般社會常情，欲使用提款卡領取款項者，須於
    金融機構所設置之自動櫃員機上依指令操作，並輸入正確之
    密碼，方可順利領得款項，由此可見，如非帳戶所有人同意
    、授權而告知金融卡密碼等情況，單純持有金融卡之人，欲
    隨機輸入號碼而領取款項之機會，機率微乎其微。又依常情
    而論，稍有社會歷練、經  驗之人，均知提款卡應與其存摺
    、密碼分別保存，或者將密碼牢記心中，而不在任何物體上
    標示或載明密碼，以免徒增帳戶款項遭人持提款卡併同輕易
    得知之密碼盜領款項，且金融存款帳戶事關存戶個人財產權
    益之保障，其與存戶及提款卡結合，專有性自屬更高，若落
    入不明人士手中，極易被利用為取贓之犯罪工具，是一般人
    均有妥為保管以防止他人任意使用之認識，被告尚非屬至愚
    之輩，且已  有相當之社會歷練，前揭社會經驗常情，亦應
    為被告所知稔。如被告所辯遺失一情屬實，為何其甘冒存摺
    及提款卡，遭有心人士作為犯罪工具利用之危險，而遲遲不
    報案或辦理掛失，此亦與常情有違。是被告所辯帳戶失竊乙
    節，核無可信，被告確有交付前揭第一商業銀行民權分行及
    合作金庫銀行忠孝分行之二帳戶存摺、提款卡及密碼予他人
    之事實，堪予認定。
  (五)按任何人均可辦理金融帳戶存摺使用，如無正當理由，實無
    借用他人存摺使用之理，而金融存摺亦事關個人財產權益之
    保障，其專有性甚高，除非本人或與本人親密關係者，難認
    有何理由可自由流通使用該存摺，一般人均有妥為保管及防
    止他人任意使用之認識，縱特殊情況偶需交付他人使用，亦
    必深入瞭解用途及合理性，始予提供，且該等專有物品如落
    入不明人士手中，而未加以闡明正常用途，極易被利用為與
    財產有關之犯罪工具，而有犯罪意圖者，非有正當理由，竟
    徵求他人提供帳戶，客觀上可預見其目的，係供為某筆資金
    之存入，後再行領出之用，且該筆資金之存入及提領過程係
    有意隱瞞其流程及行為人身分曝光之用意，一般人本於一般
    認知能力均易於瞭解，報章媒體復一再披露詐騙集團為規避
    查緝，故使用他人帳戶以遂行詐欺之不法犯罪態樣，被告為
    一智慮健全、有社會經驗之成年人，對此自難諉為不知。且
    被告任意交付帳戶予他人，該人既有使用帳戶之需，竟不思
    自行申辦，反大費周章收集他人帳戶使用，顯與一般交易常
    情相悖，則其用途實屬可疑，足證被告應可預見金融帳戶存
    摺提供他人使用將幫助他人實施詐欺犯罪，竟仍將其帳戶存
    摺、提款卡及密碼交付該來路不明之人，是縱無證據證明被
    告明知該人之犯罪態樣係以該帳戶供詐欺之用，惟其顯具縱
    有人以其金融帳戶實施詐欺犯罪亦不違背其本意之幫助意思
    自明。是被告所辯不知其帳戶遭人供詐騙使用云云，顯屬臨
    訟卸責之詞，不足採信。
  (六)末按刑法上之幫助犯，係對於犯罪與正犯有共同之認識，而
    以幫助之意思，對於正犯資以助力，而未參與實施犯罪之行
    為者而言（最高法院88年度臺上字第1270號判決意旨參照）
    。被告僅提供帳戶使被害人存入款項之行為，充其量僅足認
    定係詐欺取財犯罪構成要件以外之幫助行為，尚難遽認與前
    述詐欺犯罪行為人本於共同犯罪之犯意聯絡，而有參與或分
    擔向被害人詐欺之犯行。
  (七)綜上所述，本件事證明確，被告幫助詐欺犯行洵堪認定，應
    予依法論科。
三、論罪科刑的理由：
    查被告基於幫助之犯意，提供其所有第一商業銀行民權分行
    及合作金庫銀行忠孝分行等二帳戶存摺、提款卡及密碼與不
    詳人士，藉以幫助該人意圖為自己不法之所有，以詐術使被
    害人陷於錯誤，而匯款至被告所提供之前開帳戶，核其所為
    ，係犯刑法第30條第1項、第339條第1項之幫助連續詐欺取
    財罪。被告提供上開二個帳戶存摺、金融卡及密碼予不詳人
    士，查無證據被告係先後分次為之，或一次為之，是依罪疑
    惟輕原則，應認係以一次交付而論以一罪。公訴人對於被告
    提供上開合作金庫銀行忠孝分行帳戶予他人，致被害人李俊
    龍、乙○○遭詐騙匯款入上揭帳戶之幫助詐欺部分，雖未起
    訴，然與已起訴部分，為實質上一罪，亦為起訴效力所及，
    並經檢察官移送併辦，本院自應併予審究，併予說明。又被
    告前於89年間因業務侵占案件，經本院89年度易字第505號
    判處有期徒刑7月確定，於90年3月14日執行完畢，有臺灣高
    等法院被告前案紀錄表附卷可稽，其受有期徒刑之執行完畢
    後，5年以內再犯本件有期徒刑以上之罪，為累犯，應依刑
    法第47條之規定，加重其刑。又被告幫助該詐欺集團士犯連
    續詐欺取財罪，應依刑法第30條之規定，爰依正犯之刑減輕
    之，並依法先加後減。爰審酌被告提供帳戶供犯罪集團使用
    ，所為已影響社會正常經濟交易安全，增加被害人尋求救濟
    之困難，並使犯罪之追查趨於複雜，及其犯罪之動機、目的
    、手段、生活狀況、智識程度暨犯罪後態度等一切情狀，量
    處如主文所示之刑。
四、公訴意旨另以：被告係基於幫助不詳姓名人士詐騙金錢之連
    續犯意，先後密集將己於91年間已開戶未使用之臺北富邦商
    業銀行臺北分行帳號000000000000號、聯邦商業銀行臺北分
    行帳號000000000000號、誠泰商業銀行帳號0000000000000
    號、玉山商業銀行敦南分行帳號0000000000000號、中國信
    託商業銀行帳號000000000000號等金融帳戶之存摺、提款卡
    及密碼，均交付予詐騙集團所屬姓名年籍不詳人士，作為該
    詐騙集團向不特定民詐騙時，供被害人轉帳用之帳戶，因認
    被告此部分亦涉犯刑法第30條第1項、第339條第1項之幫助
    連續詐欺取財罪嫌。惟按犯罪事實，應依證據認定之，無證
    據不得認定犯罪事實；不能證明被告犯罪者，應諭知無罪之
    判決，刑事訴訟法第154條第2項、第301條第1項分別定有明
    文。經查，被告雖先後交付上揭臺北富邦商業銀行臺北行分
    行等5個帳戶之存摺、提款卡及密碼予該不詳真實姓名年籍
    成年男子，惟檢察官就該部分之帳戶並未敘明或舉證證明有
    何供連續詐欺犯行之用，從而，被告縱另將上開5個帳戶交
    予詐欺集團，惟因無證據證明該詐欺集團有持以犯罪，自難
    認被告此部分成立幫助犯。然因檢察官認此部分與前開論罪
    科刑部分，有連續犯之裁判上一罪關係，爰不另為無罪之諭
    知，附此敘明。
五、適用的法律：
  (一)刑事訴訟法第299條第1項前段。
  (二)刑法第339條第1項、第56條、第30條第1項前、第2項、第47
    條，罰金罰鍰提高標準條例第1條前段，判決如主文。
本案經檢察官張智堯到庭執行職務。
中    華    民    國    95    年    6     月    30    日
                  刑事第十三庭  審判長法  官  朱瑞娟
                                      法  官  吳佳薇
                                      法  官  陳慧萍
上正本證明與原本無異。
如不服本判決，應於判決送達後10日內向本院提出上訴狀（應抄
附繕本）。告訴人或被害人如對於本判決不服者，應具備理由請
求檢察官上訴，其上訴期間之計算係以檢察官收受判決正本之日
期為準。
                                      書記官  何適熹
中    華    民    國    95    年    6     月    30    日
附錄本案論罪科刑法條：
中華民國刑法第339條
意圖為自己或第三人不法之所有，以詐術使人將本人或第三人之
物交付者，處5年以下有期徒刑、拘役或科或併科1千元以下罰金
。
以前項方法得財產上不法之利益或使第三人得之者，亦同。
前二項之未遂犯罰之。


司法院資訊處製作；財團法人民間司法改革基金會備份。
